臺灣新竹地方法院刑事判決
109年度訴緝字第38號
公  訴  人  臺灣新竹地方檢察署檢察官
被      告  許宗敏



上列被告因妨害自由等案件，經檢察官提起公訴（107年度偵字
第8440、8941、10047號），本院判決如下︰
    主  文
乙○○共同犯恐嚇取財罪，累犯，處有期徒刑柒月。又共同犯恐嚇
取財未遂罪，累犯，處有期徒刑肆月，如易科罰金，以新臺幣壹
仟元折算壹日。
　　事  實
一、陳金樟（綽號愛笑、笑哥）夥同劉家堂、陳進鏞（綽號阿文
    、陳文）、乙○○（綽號宗敏、聰敏）、林文榮（綽號阿弟）
    等人，共同意圖為自己不法所有，基於恐嚇取財及剝奪他人
    行動自由之犯意聯絡，先由陳進鏞、不知情之葉傳基與甲○○
    、戊○○，於民國106年12月21日14時30分許，在莊三妹位於
    新竹縣○○市○○街000號之住處打麻將，因甲○○放出1張牌讓戊○○胡牌，陳進鏞即假借其2人合謀詐賭為由，於同日近15時
    許撥打行動電話給於上述住處附近等候之陳金樟，約過2、3
    分鐘後，陳金樟隨即率同乙○○、林文榮及劉家堂等人進入上
    述處所，進門後高喊「抓到了」，劉家堂、乙○○隨即徒手毆
    打及腳踹甲○○、戊○○，林文榮在旁助勢，陳進鏞又命甲○○、
    戊○○將身上財物及行動電話交出，甲○○、戊○○遭受陳金樟率
    同多數人助勢威嚇及劉家堂、乙○○共同毆打等情，心生畏懼
    ，不得已將其2人身上現金共計新臺幣（下同）25,000元及
    行動電話2支交給陳進鏞，陳進鏞再以強迫語氣命甲○○、戊○○交出其2人汽車鑰匙，交由乙○○、劉家堂持以至其2人汽車
    車內翻搜財物，其餘人等則持續將甲○○、戊○○控制於屋內，
    嗣乙○○2人因於車內未尋得財物，陳進鏞等人復脅迫甲○○承
    認詐賭及拿出金錢，甲○○不從，劉家堂、乙○○再次徒手毆打
    甲○○，終致甲○○受有右側前胸壁挫傷、其他滑膜炎及腱鞘炎
    等傷害，戊○○受有小擦傷（並未至醫院驗傷）。嗣後陳進鏞
    藉詞甲○○2人詐賭被抓必須懲罰，必須各賠償25萬元等語，
    由乙○○持空白本票向甲○○、戊○○恫稱：「你們本票寫一寫，
    若不寫就把你們帶出去埋掉」等語，又致其2人心生畏懼，
    分別簽下面額25萬元之本票各4紙、5紙（共9紙）、25萬元
    之借據各1紙（共2紙），甲○○另被迫簽立車牌號碼0000-00
    號賓士廠牌自用小客車讓渡證書1張。陳進鏞要求將甲○○所
    有上述自用小客車典當以支付上述25萬元款項，乙○○隨後即
    駕駛甲○○上述自用小客車，劉家堂控制甲○○乘坐於不知情之
    戴明明（另經臺灣新竹地方檢察署檢察官為不起訴處分）駕
    駛車牌號碼0000-00號自用小客車後座，於同日18時49分許
    ，至新竹縣○○市○○路000號「民安當鋪」欲典當甲○○所有上
    述自用小客車。陳金樟、陳進鏞及林文榮等人則留在上述處
    所持續限制戊○○自由，不准其離開屋內，林文榮又受陳金樟
    指示與劉家堂電話聯繫俾以掌握知悉典當上述自用小客車情
    況消息。嗣莊三妹替戊○○求情，且戊○○表示嗣後會付款，陳
    金樟、陳進鏞等人始於同日17時至18時間某時許釋放戊○○自
    由離去。另乙○○、劉家堂將甲○○帶至上述當鋪後，該當鋪因
    上述車輛貸款未清拒收，乙○○等人於同日19時許，再將甲○○
    帶回至新竹縣○○市○○街000號處所，陳金樟、陳進鏞得知上
    述車輛無法典當後，再向甲○○要脅現金未果，陳金樟即再次
    徒手毆打甲○○臉部，乙○○、劉家堂則在旁架住甲○○，乙○○再
    腳踹甲○○，甲○○在此等脅迫及毆打之下允諾3天內給錢，陳
    金樟、陳進鏞、乙○○、劉家堂及林文榮等人，始於同日20時
    許釋放甲○○離開上述處所。
二、緣乙○○之舅舅丙○○因遭遇某不良幫派聚合滋擾，遂於106年1
    0月間經由乙○○介紹而與陳金樟認識，並委由陳金樟代為擺
    平該滋擾事端，其後丙○○認為陳金樟嗣後就此事端未再聞問
    ，亦毫無處理作為，另私下付款委託他人出面處理該滋擾事
    端。陳金樟得知此事後大表不滿，藉機向丙○○要求36萬元，
    經雙方議價後，丙○○同意於106年11月20日支付陳金樟10萬
    元，以平息雙方之委託處理事件。陳金樟嗣後猶不滿足，仍
    要索26萬元，而與乙○○、林文榮、王蔡傳共同意圖為自己不
    法之所有，基於恐嚇取財之犯意聯絡，於107年（起訴書誤
    載為106年，應予更正，下同）1月4日前幾日及1月4日上午
    某時許，由陳金樟指使林文榮、王蔡傳、乙○○3人，先由乙○○書寫備妥「愛笑、0000000000」紙條1張，再由乙○○、林文
    榮、王蔡傳於107年1月4日11時許，攜帶空酒瓶至丙○○位於
    新竹縣○○鎮○○路00巷00○0號住處，由林文榮、王蔡傳下手丟
    擲空酒瓶，砸毀該處窗戶玻璃及鋁框（毀損部分，未據告訴
    ），並留下乙○○所寫有「愛笑、0000000000」紙條1張，以
    此加害身體、生命、財產安全之事由恫嚇丙○○再交付26萬元
    ，使其心生畏懼，致生危害於安全，惟因丙○○報警處理而未
    交付財物。
三、案經甲○○、戊○○訴由桃園市政府警察局刑警大隊移送臺灣新
    竹地方檢察署檢察官偵查起訴。
    理  由
壹、程序方面
一、按被告以外之人於審判外之陳述，經當事人於審判程序同意
    作為證據，法院審酌該言詞陳述或書面陳述作成時之情況，
    認為適當者，得為證據。當事人、代理人或辯護人於法院調
    查證據時，知有刑事訴訟法第159條第1項不得為證據之情形
    ，而未於言詞辯論終結前聲明異議者，視為有前項之同意。
    刑事訴訟法第159條之5第1項、第2項分別定有明文。。經查
    ，本判決所引用以下被告以外之人於審判外之陳述，迄本案
    言詞辯論終結前，公訴人、被告均未表示異議，本院審酌上
    開證據作成時，並無違法或不當之情況，又均無證明力明顯
    過低之情形，因認上開證據方法均適當得為證據，依上揭規
    定，應均有證據能力。
二、第按，本判決所引用其餘所依憑判斷之非供述證據，亦無證
    據證明係違反法定程序所取得，或其他不得作為證據之情形
    ，且與本案待證事實間復具有相當關聯性，依刑事訴訟法第
    158條之4規定之反面解釋，亦均有證據能力。
貳、實體方面
一、認定犯罪事實所憑之證據及認定之理由：
　㈠事實欄一、部分：
　  此部分犯罪事實，業據被告乙○○於本院審理中坦承不諱（訴
    緝卷第178頁），核與證人即告訴人甲○○於警詢、偵查中之
    證述（他字第970號卷一第17至20、280至282頁）、證人即
    告訴人戊○○於警詢、偵查中及本院審理時之證述（他字第97
    0號卷一第24至26、252至254頁、訴字第813號卷三第25至54
    頁）、證人即在場之人莊三妹、劉建鑛於警詢、偵查中及本
    院審理時之證述（他字第970號卷一第48至49、53至55、285
    至290頁、訴字第813號卷三第55至63、182至199頁）、證人
    即同案被告戴明明於警詢、偵查中之證述（偵字第8941號卷
    第185至187、188至192、193至194、219至222頁、偵字第84
    40號卷第215至217、218頁）相符，此外，並有告訴人甲○○
    之國家中山科學研究院石園聯合診所106 年12月22日診斷證
    明書1 份（他字第970 號卷一第30頁）、監視器畫面照片24
    張（他字第970 號卷一第33至37、143至144 頁）、車輛詳
    細資料報表1 份（他字第970 號卷一第38頁）、告訴人戊○○
    簽立之借據影本1張、本票影本5張（偵字第8440號卷第122
    、127至128頁）、告訴人甲○○簽立之借據影本1張、讓渡證
    書影本1張、本票影本4張（偵字第8440號卷第123至126頁）
    附卷可稽，足徵被告前開任意性自白與事實相符，堪予採信
    。
  ㈡事實欄二、部分：
    訊據被告乙○○固坦承該紙條由其書寫之事實，矢口否認有何
    恐嚇取財未遂犯行，辯稱：107年1月4日這天我沒有去，丙○○是我舅舅，他們去處理事情不讓我知道，共犯王蔡傳、林
    文榮他們把責任推給我云云。經查：
  ⒈被害人丙○○經由被告乙○○介紹認識被告陳金樟，委由被告陳
    金樟擺平某不良幫派滋擾事端，然被告陳金樟並無處理作為
    ，卻於事實欄二、所示時、地遭被告陳金樟藉此聯繫小弟至
    被害人丙○○住處鐵窗丟玻璃瓶而索討26萬元之案發經過，業
    據下列證人分別證述如下：
  ⑴證人即被害人丙○○於偵查中結證稱：我是做八大行業的，106
    年8、9月因為竹東事情，我兒子跟乙○○同輩，我透過乙○○，
    乙○○說他老大陳金樟是三光的，可以幫我喬事情。我跟陳金
    樟在南寮見面喬這件事情，陳金樟說有辦法幫我喬這件事，
    我說好，我並沒有說要給陳金樟多少錢，我想說等事情處理
    好，再來說要不要給他多少錢，但從這次碰完面，陳金樟就
    不見了，後來糾紛我叫其他朋友去喬，後來有喬好。陳金樟
    完全沒有居中幫我調停這件事，事情擺平後，106年年底陳
    金樟又跳出來說要錢。我交出10萬元後，經過約1個月，乙○○又打電話來，說還要再拿20幾萬元，我說我怎麼可能給。
    陳金樟也有跟我要錢，他說這件事情已經擺平了，他知道竹
    東的人拿到36萬元，我也要給他36萬元。我東林路住處鐵窗
    被砸毀是陳金樟叫小弟去的，他第一次敲我鐵窗我沒有報警
    ，第二次敲日期是1月4日，當天我就去竹東派出所報案，現
    場是被拿玻璃瓶敲的，家裡鐵窗玻璃被敲碎，有留紙條，上
    面寫愛笑及電話，意思是叫我打電話跟陳金樟聯絡等語（他
    字第970號卷一第256至257、269頁）。
  ⑵證人即在場之人詹雪秀於警詢中證稱：107年1月4日上午11時
    ，新竹縣○○鎮○○路00巷00號之1遭砸店時我在場，當時我剛
    好在屋外走動，屋外是一條小巷子，我聽到有人在喊「阿輝
    」，那是我老闆，當我聽到有人叫阿輝時我回頭看，對方已
    經用酒瓶砸店完並且離開了。現場留有紙條一張記載「愛笑
    」電話號碼0000000000，是放在我們店門口的小椅子上面，
    砸店前我沒看到這張紙條，砸店後才看到椅子上有這張紙條
    留著等語（他字第970號卷一第71至72頁）。
  ⑶證人即丙○○之子丁○○於偵查中結證稱：106年10月中旬乙○○、
    陳金樟跟我們在南寮吃飯，叫他幫忙我爸爸跟人家糾紛的事
    情，我們當時並沒有說要給他錢。106年10月底左右我跟乙○○說不用再處理了，因為誤會講一講就沒事了。我們住處玻
    璃被敲破2次，第二次是107年1月4日，第一次大約是在第二
    次前5、6天。交出10萬元後，乙○○跟陳金樟有找我爸爸要錢
    等語（他字第970號卷一第268至269頁）。
  ⑷證人丙○○、丁○○上開證述被害人丙○○透過被告乙○○委由被告
    陳金樟擺平某不良幫派滋擾事端，然被告陳金樟並無處理作
    為，被害人丙○○支付10萬元後，被告陳金樟、乙○○仍要索討
    26萬元，107年1月4日當日及幾日前證人丙○○位於新竹縣○○
    鎮○○路00巷00號之1住處遭人用玻璃瓶丟擲毀損窗戶玻璃及
    鋁框等節互核一致，並與證人詹雪秀證述107年1月4日新竹
    縣○○鎮○○路00巷00號之1房屋遭人用玻璃瓶丟擲並留有「愛
    笑」聯絡電話紙條乙節相符，復有現場照片、紙條照片共4
    張（他字第970號卷一第75頁正反面）、被害人丙○○之存摺
    內頁影本1份（他字第970號卷一第272頁）附卷足憑，足認
    被害人丙○○經由被告乙○○認識被告陳金樟，委由被告陳金樟
    處理糾紛，然被告陳金樟並無處理作為，被害人丙○○於106
    年11月間支付10萬元予被告陳金樟後，被告陳金樟、乙○○仍
    索討26萬元，被害人丙○○位於新竹縣○○鎮○○路00巷00○0號住
    處之鐵窗於107年1月4日前幾日及107年1月4日因而遭他人丟
    擲玻璃瓶毀損窗戶玻璃及鋁框等情，應堪認定。
　⒉被告乙○○固辯稱：紙條是我寫的，但107年1月4日我沒有到場
    ，亦無參與此事云云（訴字第813號卷一第291頁），然查：
　⑴細繹107年1月4日14時56分、15時13分許被害人丙○○與被告陳
    金樟電話錄音譯文，被害人丙○○住處窗戶遭砸毀後與被告陳
    金樟之通話內容為：「丙○○：阿你上回不是講說那…那件事
    情就處理好了，阿怎麼又叫人來把我撞窗阿，撞門阿，有的
    沒的？陳金樟：你，你是在講什麼啦！哈阿？我當初，我當
    初時就跟你講說『36』你只十萬跟我准剛好」、「陳金樟：你
    ，免…免牽拖到那裡去！你若要，後面26萬你傳（臺語，意
    指準備）起來」、「陳金樟：我每天會叫少年仔去」、「丙○○：宗敏阿他跟你講兩句阿！跟你洗兩句，你就想要來跟我
    騎空，就是要錢就對了？陳金樟：對阿！對阿！」、「陳金
    樟：…弄到你那間店不能做的嘛！」、「丙○○：你無差你做
    人家大仔的人!你吃到今天這個歲數，人若講一句什麼阿你
    就聽到信信信喔？」、「陳金樟：我…宗敏阿會對我胡亂講
    嗎？丙○○：嗯嘿！阿…他不會對你胡亂講，阿你當做他是什
    麼？陳金樟：他我的小弟阿」、「乙○○：喂！阿舅喔？你免
    講那麼多，你保重后，不要在講了! 」有107年1月4日被害
    人丙○○與被告陳金樟電話錄音譯文2份（他字970號卷一第77
    至80頁）、本院勘驗筆錄1份附卷可稽（訴字813號卷二第16
    5至166頁），足徵陳金樟欲向被害人丙○○索討26萬乙事係由
    被告乙○○從中聯繫，且受被告乙○○言語影響甚深，被害人丙○○始會於電話中稱「宗敏阿他跟你講兩句阿！跟你洗兩句，
    你就想要來跟我騎空，就是要錢就對了？」、「你無差你做
    人家大仔的人!你吃到今天這個歲數，人若講一句什麼阿你
    就聽到信信信喔？」，被告陳金樟則稱「宗敏阿會對我胡亂
    講嗎？」、「他我的小弟阿」等語，而被害人丙○○於107年1
    月4日住處窗戶遭砸毀後，被告陳金樟當日在電話中要求被
    害人丙○○準備26萬元，否則每天叫小弟去，要讓被害人丙○○
    的店無法營業，通話過程中，被告乙○○亦在旁答腔要被害人
    丙○○「免講那麼多」、「保重」等語，堪認被告乙○○對於被
    告陳金樟要求小弟至被害人丙○○住處鐵窗丟玻璃瓶索討26萬
    元乙事應知之甚詳，且有相當參與程度。縱被告乙○○與被害
    人丙○○為舅甥關係，惟觀諸上開電話譯文，被告乙○○對於向
    被害人丙○○索討26萬元乙事有相當程度之參與，二人已生嫌
    隙，被告陳金樟甚至口出「不然那會不要挺你這個阿舅啦」
    等語（他字970號卷一第77頁反面），意指被告乙○○不挺被
    害人丙○○，被告乙○○、被害人丙○○縱有親屬關係，亦無從為
    有利於被告乙○○之認定。
　⑵又被告王蔡傳於偵查中陳稱：陳金樟要我們去向妓女戶的老
    闆要這筆錢回來，帶玻璃瓶的那次，我、林文榮、乙○○我們
    三人都有下車。107年1月4日被害人發現鐵窗玻璃被砸，現
    場有愛笑電話號碼紙條這次，當天我們三人都有下車，紙條
    是乙○○留的，我聽到老大的小弟（乙○○）跟裡面一個大姐或
    一個男的講，講說如果老闆有回來，馬上打電話給陳金樟，
    我當時左右手有拿玻璃瓶下去，林文榮也有拿玻璃瓶下去，
    應該是乙○○或林文榮兩個其中一個砸玻璃的，因為他們兩個
    告訴我，去竹東私娼寮那邊多走幾趟就有錢了等語（偵字第
    10047號卷二第250至251頁）；於準備程序中陳稱：我107年
    1月4日有拿玻璃瓶到丙○○竹東住處，我跟林文榮一起去的，
    乙○○也有去，林文榮跟我說有一條帳要收，帶酒瓶去現場的
    目的是要丙○○趕快把錢還完，把這件事情處理完等語（訴字
    813號卷一第291至292頁）；於審理中陳稱：丙○○這個地點
    是乙○○要求去的，乙○○當時急著用錢，他跟他舅舅也有發生
    口角等語（訴字813號卷三第427頁），被告王蔡傳對於107
    年1月4日其與被告林文榮、乙○○均有到場乙節，前後陳述一
    致，且與被告林文榮於審理中陳稱：丙○○這個地點是乙○○要
    求去的等語（訴字第813號卷三第427頁）相符，佐以上開電
    話譯文，及被告陳金樟於警詢及偵查中陳稱：107年1月4日
    留下紙條以酒瓶砸損窗戶鋁框這件事，應該是乙○○叫人家過
    去的，後來都是乙○○在操作等語（偵字第8941號卷第13頁、
    第55至56頁），又參以本件係由被告乙○○介紹被害人丙○○委
    由被告陳金樟處理糾紛而生，由被告乙○○帶同被告王蔡傳、
    林文榮到場，亦屬合理，足認被告王蔡傳陳稱被告乙○○於10
    7年1月4日有到場等語，尚非虛構。是以被告乙○○於107年1
    月4日有與被告王蔡傳、林文榮共同到場，由被告王蔡傳、
    林文榮以玻璃瓶毀損砸被害人丙○○住處窗戶，並留下被告乙○○書寫「愛笑、0000000000」紙條1張乙情，堪以認定。被
    告乙○○上開所辯，要難憑採。
　⒊按刑法第346條之恐嚇取財罪所謂恐嚇，係指以將來惡害之事
    通知他人，使其發生恐怖心之謂，舉凡以言詞、文字或舉動
    相恐嚇，將加害惡於他人之生命、身體、自由、名譽、財產
    者皆屬之，並不以言詞行之為限，被告以兇暴之姿態，用石
    頭砸破被害人汽車擋風玻璃，以此方法使被害人畏懼而要索
    金錢，自係觸犯上開恐嚇取財之罪（最高法院84年度台上字
    第3257號判決同此見解）。又被告乙○○為思慮成熟之成年人
    ，對於法律禁止以非法或暴力方式解決私人間糾紛，應知之
    甚詳，而被害人丙○○認被告陳金樟並無擺平滋擾事端之作為
    ，僅願意支付被告陳金樟10萬元，拒絕再予給付26萬元，業
    經證人丙○○證述如前。被告陳金樟為強索26萬元，指使被告
    乙○○、王蔡傳、林文榮到場後，由被告王蔡傳、林文榮以玻
    璃瓶毀損砸被害人丙○○住處窗戶，並留下被告乙○○書寫「愛
    笑、0000000000」紙條1張，依一般社會通念，足認係對於
    被害人為生命、身體、財產為將來惡害通知，足使被害人在
    該情境下心生畏怖，已逾越通常一般之人得以容忍之程度，
    而被害人丙○○確因此認為遭受恐嚇心生畏懼而報警處理，應
    認被告乙○○客觀上確有恐嚇之行為分擔，且其等主觀上均有
    使被害人丙○○給付26萬元之不法所有意圖及犯意聯絡，至為
    灼然。
　⒋惟因被害人丙○○已於107年1月4日報警處理當日鐵窗遭砸毀一
    事，復於107年2月28日提供本案遭被告陳金樟電話恐嚇之電
    話錄音予警方而未交付財物，應認被告乙○○已著手實行恐嚇
    取財之犯行而不遂，而對被害人丙○○為恐嚇取財未遂犯行至
    明。
　⒌至被告乙○○聲請傳喚被告陳金樟及阿姨許樹梅，待證事實為
    當時伊都在醫院照顧媽媽，其並未參與此事云云，然觀諸10
    7年1月4日被害人丙○○與被告陳金樟電話錄音譯文（他字970
    號卷一第77頁反面、第80頁），有談論到被告乙○○母親死亡
    出殯時家屬間相處情形，足見107年1月4日時被告乙○○之母
    已死亡一段時間，電話錄音甚至錄到被告乙○○亦在旁答腔要
    被害人丙○○「免講那麼多」、「保重」等語，足認被告辯稱
    當時伊都在醫院照顧媽媽乙節與事實不符，故認無傳喚必要
    ，應予駁回，併此指明。
 ㈢綜上所述，本案事證明確，被告上揭犯行，均堪認定，均應予
   依法論科。
二、論罪科刑：
  ㈠按刑法第302條、第346條規定雖於108年12月25日經總統公布
    修正，同年月27日施行，然上開條文此次修正僅係依刑法施
    行法第1條之1第2項規定，將罰金數額調整換算後予以明定
    ，與構成要件或法定刑度不生任何影響，其修正之結果不生
    有利或不利於行為人之情形，自非法律變更，當亦不生新舊
    法比較之問題，而應依一般法律適用原則，逕行適用裁判時
    法即修正後刑法第302條、第346條規定。
  ㈡按刑法第302條之妨害自由罪，原包括私禁及以其他非法方法
    剝奪人之行動自由而言，所謂非法方法，當包括強暴、脅迫
    等情事在內，而於妨害自由行為繼續中，施以恐嚇、傷害、
    毀損等行為，自屬包含於妨害行動自由之同一意念之中，仍
    應視為剝奪行動自由之部分行為（最高法院74年台上字第34
    04號判例意旨參照）。而所謂非法方法，當包括強暴、脅迫
    、恐嚇等足以剝奪他人行動自由之情形在內。故剝奪他人行
    動自由所實施之非法方法，縱合於刑法第277條第1項傷害之
    情形，仍應視為剝奪他人行動自由之部分行為，不應再論以
    該傷害罪。是核被告乙○○就事實欄一、部分所為，係犯刑法
    第302條第1項之剝奪行動自由罪、第346條第1項之恐嚇取財
    罪。被告乙○○於剝奪告訴人甲○○、戊○○行動自由過程中，所
    為之傷害行為，均係為達剝奪告訴人行動自由之目的所為之
    傷害手段，該傷害行為應為較高度之剝奪他人行動自由行為
    所吸收，僅成立單一剝奪他人行動自由罪評價，而不再論以
    傷害罪。又刑法上一行為而觸犯數罪名之想像競合犯存在之
    目的，在於避免對於同一不法要素予以過度評價，其所謂「
    同一行為」係指所實行者為完全或局部同一之行為而言。因
    此刑法修正刪除牽連犯之規定後，於修正前原認屬於方法目
    的或原因結果之不同犯罪，其間果有實行之行為完全或局部
    同一之情形，應得依想像競合犯論擬。而被告乙○○就事實欄
    一、所載時地共同剝奪告訴人甲○○、戊○○行動自由之目的，
    係為恐嚇其各交付25萬元，其等同時對於告訴人甲○○、戊○○
    為恐嚇取財及剝奪行動自由行為，且以恐嚇行為取得財物，
    與共同妨害自由之行為局部同一，屬一行為觸犯數罪名，又
    依本案犯罪情節觀察，應評價為一行為，同時侵害告訴人甲○○、戊○○之法益，為想像競合犯，應依刑法第55條規定，從
    一重之恐嚇取財罪處斷。起訴書認為被告乙○○此部分所犯傷
    害罪嫌、剝奪行動自由罪嫌、恐嚇取財罪嫌，應予併罰，容
    有誤會，惟經公訴人於審理中更正所犯上開三罪為想像競合
    犯（訴緝卷第153頁），然本院認被告乙○○所犯傷害犯行，
    為剝奪行動自由過程中之低度行為，不另論罪，已如前述，
    併此敘明。
  ㈢被告乙○○就事實欄二、部分所為，係犯刑法第346條第3項、
    第1項之恐嚇取財未遂罪（起訴書誤載為刑法第346條第2項
    、第1項，應予更正）。
  ㈣被告乙○○就事實欄一、所示犯行，與被告陳金樟、陳進鏞、
    劉家堂、林文榮間；被告乙○○就事實欄二、所示犯行，與被
    告陳金樟、林文榮、王蔡傳間，分別有犯意聯絡、行為分擔
    ，均應分別論以共同正犯。
  ㈤被告乙○○所犯恐嚇取財1次、恐嚇取財未遂1次間，犯意各別
    ，行為互殊，應予分論併罰。
  ㈥被告乙○○前因恐嚇危害安全案件，經臺灣苗栗地方法院以103
    年度苗簡字第1047號判決判處有期徒刑2月（4次），嗣經上
    訴後，經該院以103年度簡上字第108號案件判決改判有期徒
    刑4月，復經上訴後，經臺灣高等法院臺中分院以104年度上
    易字第487號判決上訴駁回而確定。又因公共危險案件，經
    本院以104年度竹交簡字第516號判決判處有期徒刑3月確定
    。上開二案件，經臺灣高等法院臺中分院以105年度聲字第3
    83號裁定應執行有期徒刑6月，於105年11月11日執行完畢出
    監等情，有臺灣高等法院被告前案紀錄表1份在卷可考，其
    受徒刑執行完畢後，5年以內故意再犯本案有期徒刑以上之
    罪，均為累犯，且本院認被告乙○○構成累犯之恐嚇危害安全
    案件與本案恐嚇取財案件之罪質相近，又被告入監執行完畢
    後仍於5年內再犯本案犯行，足認其刑罰反應力薄弱，本院
    認本件加重最低本刑並無罪刑不相當之情形，均應依刑法第
    47條第1項之規定加重其刑。
  ㈦另被告乙○○就事實欄二、所示犯行，已著手於恐嚇取財行為
    之實行，惟尚未取得被害人財物，為未遂犯，應依刑法第25
    條第2項規定，按既遂犯之刑度減輕其刑。並依刑法第71條
    第1項之規定，先加後減之。
 ㈧爰以行為人之責任為基礎，審酌被告乙○○受被告陳金樟邀集到
   場，受委託教訓告訴人甲○○、戊○○，不思以正當法律途徑解
   決或另循其他合法方式處理，共犯本案妨害自由、恐嚇取財
   等犯行，剝奪告訴人戊○○、甲○○之行動自由，以造成其心理
   壓力之方式，迫使其等簽立本票，並使告訴人等交付身上財
   物；被告乙○○復共同以恐嚇方式向被害人丙○○索取26萬元，
   其等所為除造成告訴人戊○○、甲○○與被害人丙○○各自心理上
   之恐懼，亦影響社會秩序及他人安全；並審酌被告乙○○於本
   案之分工，及審酌其犯後態度，暨被告乙○○自述國中肄業，
   入監前從事水電消防技工，與姊姊同住，家庭經濟狀況普通
   （訴緝卷第178頁），及檢察官具體求刑等一切情狀，分別量
   處如主文所示之刑，並就得易科罰金部分諭知易科罰金之折
   算標準，以示懲儆。
三、沒收：
　㈠按犯罪所得，屬於犯罪行為人者，沒收之。但有特別規定者
    ，依其規定。前2項之沒收，於全部或一部不能沒收或不宜
    執行沒收時，追徵其價額，刑法第38條之1第1項、第3項分
    別定有明文。次按，共同犯罪行為人之組織分工及不法所得
    ，未必相同，彼此間犯罪所得之分配懸殊，其分配較少甚或
    未受分配之人，如仍應就全部犯罪所得負連帶沒收之責，超
    過其個人所得之剝奪，無異代替其他犯罪參與者承擔刑罰，
    顯失公平，因共犯連帶沒收與罪刑相當原則相齟齬，故共同
    犯罪，所得之物之沒收，應就各人分得之數為之，亦即沒收
    或追徵應就各人所實際分得者為之。經查：
  ⒈事實欄一、告訴人甲○○、戊○○交出現金共計25,000元，由被
    告陳進鏞收取，業據告訴人甲○○、戊○○、莊三妹陳述甚詳（
    他字第970號卷一第19、24頁反面、53頁反面），被告陳金
    樟於偵查中亦為相同陳述（偵字第8941號卷第54頁）；又自
    被告乙○○住處扣案告訴人戊○○簽立之借據1張、本票5張、告
    訴人甲○○簽立之借據1張、讓渡證書1張、本票4張，被告乙○○於警詢中陳稱：此係「陳文」寄放在我這裡，「阿文」叫
    我幫他忙處理這個帳等語（偵字第8440號卷第78至79頁），
    參以事實欄一、所示犯行係因被告陳進鏞為處理其麻將糾紛
    而生，堪認被告陳進鏞就未扣案之現金25,000元、扣案告訴
    人戊○○簽立之借據1張、本票5張、告訴人甲○○簽立之借據1
    張、讓渡證書1張、本票4張有處分權限，卷內復無積極證據
    足認被告乙○○就上開犯罪所得有處分權限，且經本院另於被
    告陳進鏞所犯罪行項下沒收確定，爰對於被告乙○○不予宣告
    沒收或追徵。
  ⒉另事實欄一、告訴人甲○○、戊○○交出之行動電話2支及自小客
    車鑰匙2支被告陳進鏞已發還予告訴人甲○○、戊○○，為告訴
    人甲○○於警詢中所陳明（他字第970號卷一第19頁），已實
    際發還被害人，爰不予宣告沒收或追徵。
  ㈡至於被告乙○○其餘扣案物，卷內無積極證據足認與本案相關
    ，爰不予宣告沒收，併此指明。
四、本案有關被告陳金樟、陳進鏞、劉家堂、林文榮、王蔡傳、
    陳建榮、葉傳基部分，分別經本院於108年1月25日、109年5
    月18日審結，附此敘明。　　
據上論斷，應依刑事訴訟法第299條第1項前段，判決如主文。
本案經檢察官邱志平提起公訴，檢察官吳曉婷、孫立婷、劉得為
到庭執行職務。
中　　華　　民　　國　　110 　年　　4 　　月　　30　　日
                  刑事第三庭    審判長法  官  賴淑敏
                                      法  官  黃怡文
                                      法  官  王靜慧
以上正本證明與原本無異。　　　　　　　　　　
如不服本判決應於收受判決後20日內向本院提出上訴書狀，並應
敘述具體理由。其未敘述上訴理由者，應於上訴期間屆滿後20日
內向本院補提理由書(均須按他造當事人之人數附繕本)「切勿逕
送上級法院」。
                                      書記官  林曉郁
中　　華　　民　　國　　110 　年　　4 　　月　　30　　日
附錄本案論罪科刑法條：
中華民國刑法第302條第1項
私行拘禁或以其他非法方法，剝奪人之行動自由者，處5年以下
有期徒刑、拘役或9千元以下罰金。
中華民國刑法第346條
意圖為自己或第三人不法之所有，以恐嚇使人將本人或第三人之
物交付者，處6月以上5年以下有期徒刑，得併科3萬元以下罰金
。
以前項方法得財產上不法之利益或使第三人得之者，亦同。
前二項之未遂犯罰之。